臺灣宜蘭地方法院刑事判決　　　　　　　九十二年度訴字第三二六號
　　公　訴　人　臺灣宜蘭地方法院檢察署檢察官
　　被　　　告　己○○
　　選任辯護人　李秋銘律師
　　　　　　　　黃金亮律師
右列被告因貪污等案件，經檢察官提起公訴（九十年度偵字第三三三七號），本院判
決如左：
    主  文
己○○連續依據法令從事公務之人員，對於違背職務之行為，收受賄賂，處有期徒刑
拾壹年，褫奪公權伍年。所得財物新臺幣拾萬元，應予追繳沒收，如全部或一部無法
追繳時，以其財產抵償之。
    事  實
一、己○○於民國八十八年十二月至九十年十月間，在宜蘭縣警察局礁溪分局忠孝派
    出所（下稱忠孝派出所）任職警員期間，明知其乃刑事訴訟法所定之司法警察，
    依刑事訴訟法及警察法、警察勤務條例等相關規定，負有在警勤區內查察戶口、
    調查社會治安及偵查犯罪等職務，係依據法令從事於公務之人。又其轄區居民乙○○（所涉營利賭博、行賄犯行未據起訴）自八十九年底開始在宜蘭縣壯圍鄉○○路二十八號住所以天九牌為賭具而聚眾賭博，並向每位參賭者按人頭抽取新臺
    幣（下同）一百元之方式牟利。詎己○○竟為貪圖不法錢財，於九十年一月間，
    得知乙○○於九十年一月二十四日（農曆春節）起，迄同年二月七日（元宵節）
    止，在上開住處經營賭場之情事，非但未依法調查、蒐證，反而違背職務而向乙○○索賄，由乙○○將賄款送至忠孝派出所交予己○○，或由己○○前去宜蘭縣
    壯圍鄉○○路二十八號向乙○○收錢之方式，由己○○先後四次向乙○○收受合
    計七萬元之賄賂。嗣乙○○因繼續在前述場所聚眾賭博並抽頭營利，己○○於九
    十年六月間再度向乙○○索賄，乙○○乃於九十年六月中旬某日下午五時許，著
    由不知情之同居人丙○○○，在己○○前去宜蘭縣壯圍鄉○○路二十八號查察戶
    口時，將賄款二萬元交付己○○收受。嗣己○○又於九十年八月二十日上午十一
    時五十八分許，在忠孝派出所內以○三─0000000號警用電話撥打至乙○○家中使用之○三─0000000號電話，並於電話中再度向乙○○索賄二萬
    元，而交待乙○○將賄款準備好，旋乙○○於九十年八月二十二、二十三日之間
    ，於宜蘭縣壯圍鄉○○路二十八號住處先行交付一萬元賄款予己○○後，於九十
    年九月十一日傍晚時分，在前開住所欲再交付一萬元賄款予己○○時，因己○○
    懷疑收賄之消息業已走漏，乃未敢收取該筆賄款，並交待乙○○不要再聚賭。後
    經宜蘭縣警察局督察室接獲檢舉而主動調查並循線查獲上情。
二、案經宜蘭縣警察局移送臺灣宜蘭地方法院檢察署檢察官偵查起訴。
    理  由
一、訊據被告己○○矢口否認有右揭違背職務收受賄賂之犯行，並辯稱：伊於八十八
    年十二月到九十年十月任職於礁溪分局忠孝派出所擔任警員，乙○○是伊轄區居
    民，因為乙○○是做資源回收的，伊經常詢問是否有收購到不法機車等物，主要
    是叫乙○○不要收受贓物，同時那邊環境髒亂，伊也會告誡他。因為乙○○的同
    居人丙○○○有撞死人，乙○○來問伊，伊告訴乙○○如果沒有錯的話，可以不
    用賠錢，後來乙○○賠了對方一百七十幾萬，但是乙○○的經濟不好，所以後來
    在派出所有向伊借二萬元等語。然查：
  (一)證人乙○○(1)於九十年九月十四日警訊中證稱：伊於九十年農曆初一，在宜蘭縣
    壯圍鄉○○路旁二十八號開始提供場所供不特定人賭博財物，是以天九牌為賭具
    來經營賭場，是以每人一百元抽頭，在大年初一伊主動找己○○時，談及經營賭
    場時，己○○主動對伊說大年初一至十五叫伊交付十萬元，地點分別在忠孝派出
    所及伊自宅，前後大約四次，總金額為七萬元，交付賄款方式是伊打電話至忠孝
    派出所找己○○，己○○利用巡邏時至伊家中收取，於過年後伊陸陸續續有經營
    賭場至九月初才結束，有再交付二次賄款，其中一次二萬元，另一次一萬元，大
    約是在九十年五、六月左右，伊有委由丙○○○將二萬元交給己○○，另一次是
    於九十年八月底己○○向伊說要二萬元，伊告訴己○○伊的能力只能付一萬元，
    於九十年九月十一日傍晚，己○○駕駛巡邏車前來，伊主動拿一萬元給己○○，
    賄款剛開始是伊主動交付，後來由己○○主動向伊要錢等語（參見宜蘭縣警察局
    刑案偵查卷宗第九頁至第十一頁九十年九月十四日警訊筆錄）；(2)再於九十年十
    一月四日警訊中證稱：伊係撥打忠孝派出所0000000號電話，而於九十年
    八月二十日中午左右，己○○打一通電話至伊家中，內容是叫伊把錢準備好後就
    掛電話，之後經過二天至三天就過來取款，己○○索取賄款的方式是用電話向伊
    聯繫叫伊將錢準備好，然後於三日內不一定時間前來伊家中取賄款，有時候是伊
    直接拿到派出所給己○○，而己○○於九十年十月十三日中午及晚上叫伊前往甲○○家中，要求伊將筆錄翻供，並拿出一些錢給伊和甲○○看，說如果願意配合
    翻供，並將所行賄之金錢還伊，並賠償一些錢等語（參見前開警卷第十五、十六
    頁九十年十一月四日警訊筆錄）；(3)再於九十一年四月三十日偵查中證稱：伊在
    八十九年底在家裡設場賭博，都是鄰居老人到家裡賭博，賭天九牌，來賭的人每
    人抽一百元，己○○於八十九年底就知道，於知道後己○○要伊準備錢，每次一
    至二萬元，伊跟己○○說他們只是玩玩而已，己○○就說要不然就不要玩，後來
    伊只好應己○○要求，到九十年七、八月止，每次給己○○一、二萬元，己○○
    大約一、二十天來拿一次，前後陸陸續續給己○○十幾萬元。九十年八月底己○○要伊準備二萬元，伊先給己○○一萬元，後來伊要給另一萬元，可能是己○○
    聽到風聲，他就不收，己○○拿錢的方式是己○○開巡邏車到伊家來，伊把錢交
    給己○○，伊也曾拿錢到派出所，偷偷塞給己○○，另有一次要外出，拿二萬元
    請同居人丙○○○轉交給己○○等語（參見偵查卷第十頁九十一年四月三十日偵
    訊筆錄）；(4)再於本院九十三年三月二十四日審理中證稱：伊大概是過農曆年前
    就有經營賭場，是按人頭給我壹佰元清潔費，於經營一個多月後，己○○知道伊
    給老人家玩天九牌，主動向伊要錢，要伊準備一萬元給他，陸陸續續拿幾次給己○○，總共大約給十萬元，總共給五、六次，沒有固定時間給，第一次之後隔了
    二個月拿，第二次伊拿到忠孝派出所，那次拿一萬元，第三次隔了不到一個月，
    那次給二萬元，被告騎機車到伊家裡查戶口時伊給二萬元，第四次隔了十幾天，
    那次給一萬元，被告開巡邏車到伊家前面伊拿給被告的，伊進入被告的巡邏車內
    ，巡邏車內沒有其他人，第五次隔了一、二個月，被告騎機車到伊家裡，伊拿給
    被告一萬元，第六次隔了二個多月，被告告訴伊要二萬元，伊說沒有那麼多錢，
    當時母親在住院伊要去照顧，伊就將錢交給丙○○○，請丙○○○在被告來時轉
    交給被告，之後再一次隔了一個多月要伊再準備二萬元，伊在家裡拿一萬元給被
    告，還剩下一萬元，那期間伊沒有再經營，隔了十幾天被告曾經來查看，當時伊
    要給他剩下的一萬，但被告說不能再拿，因為上面的人已經在查，所以這次被告
    沒有拿錢，被告就回去，之後就沒有再來要錢，伊也沒有再給錢等語（參見本院
    九十三年三月二十四日審判筆錄）。
  (二)綜以證人乙○○分別於九十年九月十四日、九十年十一月四日、九十一年四月三
    十日、九十三年三月二十四日四次證述，均明白供承自八十九年底在其住處即有
    開設賭場，並以天九牌為賭具，向每人收取一百元等情。再乙○○於農曆期間中
    繼續經營賭場一事，被告知悉於後，主動向乙○○索賄十萬元，亦據乙○○於警
    、偵訊及本院審理中供述在卷。次就乙○○交付賄款之次數、時間、金額等細節
    ，雖迭經乙○○於警、偵訊及本院審理中分別證述，惟按證人係以其親身見聞經
    歷所為陳述，而就證人於事發當時之認知，與其所處之環境、心理狀態均有關聯
    ，且人之記憶有限，對於案發之情節往往隨著時間而有淡忘，就其間之細節無法
    一一記明，而就證人乙○○之前開證述，就交付賄款之金額、次數、地點，於警
    訊中已證述明確，雖於偵查中證稱交付金額為十幾萬元，於本院中稱交付金額大
    約十萬元，總共交付五、六次，而此係乙○○於事後記憶所及之範圍內供稱之賄
    款金額、次數，但其供述仍與乙○○於警訊中供稱之大致相當，且參以乙○○於
    交付賄款之過程中，就委託丙○○○交付二萬元及最後一次交付一萬元一節，前
    後證述均屬一致，足堪認定乙○○於警訊中證述交付賄款之金額、次數堪為採信
    。另就乙○○各次賄款交付之時間為何，依證人乙○○於警訊中供稱：「（你於
    何時？在何地向警方行賄？向何人行賄？金額多少錢？）是今年初一至十五左右
    ，地點分別在忠孝派出所及我自宅，前後大約四次，總金額為新臺幣柒萬元，是
    向礁溪分局忠孝派出所警員己○○行賄。」（參見警卷第十三頁九十年九月十四
    日警訊筆錄）依乙○○於警訊中證詞，就其於九十年農曆初一至十五，雖有交付
    賄款之情事，惟就其交付之前四次賄款，究係於上開時間內全部交付，抑或部分
    交付，依乙○○於警訊中未明確說明，嗣於九十一年四月三十日偵查中，即就前
    四次交付賄款時間詳細說明，再於本院審理中，於檢察官詰問後，亦大致供述分
    別交付賄款之間隔時間與地點，是綜以乙○○於偵查及本院中之證述，乙○○前
    四次交付賄款之時間，其中各次間隔均有數十日，而非集中於數日內一起交付堪
    以認定。
  (三)次就乙○○於九十年六月間，委託丙○○○將二萬元賄款交付被告一事，業據證
    人丙○○○於警、偵訊及本院審理中證述在卷（參見警卷第二十一頁九十年九月
    四日警訊筆錄、偵查卷第十一頁九十一年四月三十日偵訊筆錄、本院九十三年三
    月二十四日審判筆錄）；證人甲○○於本院審理中證稱：乙○○打電話說要到伊
    家，說被告要找他談話，乙○○及被告二人在伊家裡客廳講話，內容伊不知道，
    後來乙○○才叫伊過去，只有看到被告從口袋拿出一疊千元鈔，後來被告又放回
    口袋等語（參見本院九十三年三月二十四日審判筆錄），依證人丙○○○、甲○○二人證述，經核與證人乙○○前揭證述相符，再於九十年八月二十日上午十一
    時五十八分三十二秒許，忠孝派出所之○三0000000號警用電話有撥打至
    乙○○使用之○三─0000000號等情，亦有電話號碼○三─000000
    0號之受話號碼明細表，及宜蘭縣警察局警用電話號碼表在卷可佐，足徵證人乙○○前開證述核與事實相符。
  (四)雖被告辯稱乙○○因其同居人丙○○○車禍撞死人，乙○○來問伊，伊告訴乙○○如果沒有錯的話，可以不用賠錢，後來乙○○賠了對方一百七十幾萬，且甲○○曾因姪子發生車禍就處理情形認過慢而責怪伊，再其弟戊○○與甲○○有生意
    往來，因戊○○未支付貨款而要求其代索討未果，是乙○○、甲○○所言不足採
    信。查丙○○○前於八十九年十月二十二日騎乘機車，因過失致人於死案件，業
    據乙○○、丙○○○自承在卷，並有本院九十年度交訴字第一四號刑事判決書附
    卷可參，另證人甲○○於本院審理中證稱：伊姪子發生車禍，伊哥哥打電話給派
    出所，警察說馬上來，但警察都沒有來處理，車禍後半小時哥哥打電話給伊，伊
    再打電話給派出所，當時是己○○接的，他說馬上來，但沒有來，後來過路的人
    直接到派出所，己○○說值班不能來，到了最後己○○自己拿相機到現場，後來
    巡邏車才到，伊罵己○○為何這麼久才來，己○○騎機車就走了，由巡邏車的警
    員處理現場等語（參見本院九十三年三月二十四日審判筆錄）；證人戊○○於本
    院審理中證稱：伊是否曾與甲○○交易，因甲○○賣伊假貨，因此貨款一萬五千
    元沒有給甲○○，甲○○有打電話給伊，也有透過大哥己○○向伊催討，但伊叫
    己○○不要管，因為甲○○賣伊的蜜臘是假貨等語（參見本院九十三年四月十四
    日審判筆錄）。就丙○○○之上開車禍案件，證人乙○○雖自承以此事找過被告
    ，核與被告辯詞相符，另就證人甲○○雖因被告處理其姪子車禍案件而指責被告
    ，及其與被告之弟戊○○間之買賣糾紛，曾要求被告代為催討，雖據甲○○、戊○○證述在卷，但就丙○○○之車禍案件僅係丙○○○、乙○○與被害人間之糾
    紛，依被告自承乙○○僅就應否負擔民事賠償責任諮詢被告，並未要求被告處理
    本件車禍，於車禍賠償過程中，被告亦無居中參與協調，雖丙○○○、乙○○因
    車禍案件給付被害人家屬賠償金額，亦與被告無涉，另就證人甲○○雖因被告處
    理其姪子車禍案件而指責被告，及其與被告之弟戊○○間之買賣糾紛，曾要求被
    告代為催討，惟被告均非事件之直接利害當事人，被告辯稱乙○○、甲○○因上
    開案件而為構陷顯屬無據。又證人即前任宜蘭縣警察局礁溪分局忠孝派出所所長
    丁○○雖到庭結稱：其做完筆錄（即九十年十月十二日）第二天晚上七、八點有
    到朋友家聚餐，七點左右到，坐一下大約十幾分鐘被告就到了等情，惟證人丁○○僅在場停留數十分鐘即離去，與被告碰面時間亦僅有數十分鐘，是不能證明被
    告在當日其餘時間之行程，顯無法據此認被告於九十年十月十三日晚間未前往甲○○住處與乙○○商談翻供之事，故證人丁○○之證詞不足為被告有利之認定，
    附此敘明。綜上所述，本件事證明確，被告所辯顯係卸責之詞，不足採信，其犯
    行堪以認定，應依法論科。
二、被告己○○係忠孝派出所警員，依刑事訴訟法及警察法、警察勤務條例等相關規
    定，負有在警勤區內查察戶口、調查社會治安及偵查犯罪等職務，係依據法令從
    事於公務之人，於明知轄區居民乙○○經營賭場之情形下，猶自乙○○處收受賄
    賂，核其所為，係犯貪污治罪條例第四條第一項第五款之違背職務收受賄賂罪，
    又被告於收受賄賂前之要求、期約之低度行為，應為該收受之高度行為所吸收，
    而不另論罪。被告係依法負有調查職務，依貪污治罪條例第七條之規定，就所犯
    上開罪名，除法定本刑無期徒刑部分，依法不得加重外，就其餘之刑，應依法加
    重其刑。被告先後多次收受賄賂犯行，時間緊接，方法相同，觸犯犯罪構成要件
    相同之罪，顯係基於概括犯意為之，應依刑法第五十六條連續犯之規定，論以一
    罪，除法定刑無期徒刑部分依法不得加重外，其餘均遞加重之。爰審酌被告係屬
    警員，為依據法令從事公務之人員，不思廉潔自守、戮力從公，反利用其職務索
    賄謀利，其惡性非輕，且犯後猶飾詞辯駁，亳無悔意等一切情狀，量處如主文所
    示之刑，並依貪污治罪條例第十七條之規定，宣告褫奪公權五年，以示懲儆。又
    被告收賄所得十萬元，應依貪污治罪條例第十條第一項、第二項規定宣告追繳沒
    收之，如全部或一部無法追繳時，以其財產抵償之。
三、公訴意旨另以：被告己○○明知乙○○自九十年一月二十四日起，至同年二月七
    日，在宜蘭縣壯圍鄉○○路二十八號旁經營賭場，竟於收受乙○○交付之賄款後
    ，包庇乙○○在上開住處經營場，亦認被告涉有刑法第二百六十八條、第二百七
    十條之公務員包庇他人犯營利賭博罪嫌。惟按犯罪事實應依證據認定之，無證據
    不得推定其犯罪事實，刑事訴訟法第一百五十四條第二項定有明文。又刑事訴訟
    法上認定犯罪事實所憑之證據，雖不以直接證據為限，間接證據亦包括在內，然
    而無論直接證據或間接證據，其為訴訟上之證明，須於通常一般之人均不致有所
    懷疑，而得確信其為真實之程度者，始得據為有罪之認定，最高法院著有七十六
    年台上字第四九八六號判例可資參照。公訴人認被告涉有刑法第二百七十條公務
    員包庇賭博罪，係以被告於九十年一月二十八日及同年二月八日曾兩度前往乙○○住處查察，其中九十年一月二十八日於戶口卡副頁記錄明確察訪未發現不法為
    主要論據。然查，被告確於前往乙○○住處查察，於中九十年一月二十八日在戶
    口卡副頁明確記錄察訪未發現不法，有該戶口卡副頁影本在卷可佐。惟按刑法第
    二百七十條公務員包庇賭博罪，係指公務員予犯賭博罪者以相當之保護，而排除
    外來之阻力，使其不易發覺者而言，自以有積極的包庇行為為必要。乙○○係被
    告轄區居民，於被告轄區內經營賭場，並交付被告賄款予被告，被告於知悉後不
    為取締，雖於上開戶口卡副頁明確記錄察訪未發現不法，但就該戶口卡副頁之記
    載，是否足堪認定被告就乙○○經營賭場行為有施以相當之保護，而排除外來之
    阻力，使其不易發覺之情形，依卷內資料並無其他積極證據足資佐證，則縱使被
    告於知悉乙○○經營賭場之情形下不為積極之取締，亦與包庇之構成要件有間。
    此外，復查無其他積極證據，足認被告確有公訴人所指此部分之犯行，惟公訴意
    旨認被告此部分之犯行與前揭論罪科刑部分，有方法結果之牽連犯之裁判上一罪
    之關係，爰不另為無罪之諭知，附此敘明。
據上論斷，應依刑事訴訟法第二百九十九條第一項前段，貪污治罪條例第四條第一項
第五款、第七條、第十條第一項、第二項、第十七條，刑法第十一條前段、第五十六
條、第三十七條第二項、第三項判決如主文。
本案經檢察官劉憲英到庭執行職務
中      華      民      國    九十三    年      四      月     三十     日
                                  臺灣宜蘭地方法院刑事第四庭
                                      審判長法  官  林  惠  玲
                                            法  官  郭  顏  毓
                                            法  官  辜  漢  忠
右正本證明與原本無異。
如不服本判決，應於判決送達後十日內，向本院提出上訴狀。（應附繕本）
                                            書記官  林  秀  麗
中      華      民      國    九十三    年      四      月     三十     日
附錄本案論罪科刑法條全文：
貪污治罪條例第四條第一項第五款
有下列行為之一者，處無期徒刑或十年以上有期徒刑，得併科新台幣一億元以下罰金
：
五、對於違背職務之行為，要求、期約或收受賄賂或其他不正利益者。
